【裁判字號】    89,交聲,204
【裁判日期】    890429
【裁判案由】    交管條例聲異
【裁判全文】
臺灣板橋地方法院交通事件裁定                    八十九年度交聲字第二四號
    異  議  人  甲○○
右列異議人因違反道路交通管理處罰條例事件，對於交通部公路局台北區監理所於民
國八十九年三月十五日所為之處分〔原處分案號：北監五字第駕裁四０─三二二０九
四號〕，聲明異議，本院裁定如左：
    主  文
原處分撤銷。
甲○○汽車駕駛人，駕駛汽車，拒絕酒精濃度測試之檢定，處罰鍰新台幣壹萬貳仟元
，並吊扣其駕駛執照陸個月。
    理  由
一、本件原處分機關係以異議人甲○○於民國〔下同〕「八十六年十一月十三日」有
    「一、拒絕接受酒精濃度及毒品測試者，吊扣駕照陸個月。二、汽車駕駛人不聽
    制止或拒絕停車而逃逸。」等「違規之事實」，裁決「一、罰鍰新台幣壹萬貳仟
    元整，吊扣駕駛執照陸個月，並記違規點數壹點。罰鍰和駕駛執照限於八十九年
    四月十四日前繳送、繳納。二、上開罰鍰和駕駛執照逾期不繳納、繳送之處分：
    〔一〕自八十九年四月十五日起『易處』吊扣駕駛執照壹拾伍個月，並限於八十
    九年四月二十九日前繳送。〔二〕八十九年四月二十九日前未繳送駕駛執照者，
    自八十九年四月三十日起易處吊銷，並逕行註銷駕駛執照。〔三〕駕駛執照吊〔
    註〕銷後，自八十九年四月三十日起壹年內，不得重新考領駕駛執照」；異議人
    則以「異議人於八十六年十一月十三日所發生違規事項，已於法定期間內向台北
    縣警察局板橋分局提出申訴書，且已依法繳納罰鍰，收據正本被吊車場經辦人員
    存查，為何至今又收到同案件裁決書，實屬不解錯於何方」等由聲明異議。
二、查〔八五〕北縣警刑交丙字第三二二０九四號舉發違反交通管理事件通知單所舉
    發異議人違規之事實係「〔一〕拒測〔酒後駕車〕。〔二〕不服稽查取締且拒出
    示證件。」，有上開舉發違反道路交通管理事件通知單影本附本院卷足佐。並未
    舉發異議人有「拒絕接受毒品測試」、「不聽制止」、「拒絕停車而逃逸」之違
    規，乃原處分機關，竟以異議人「一、拒絕接受酒精濃度及毒品測試者」、「不
    聽制止或拒絕停車而逃逸。」等「違規之事實」，裁決為前開處分，已難謂適法
    ；又汽車駕駛人違反道路交通管理處罰條例第三十五條第一項之規定各記違規點
    數『』點，固為同條例第六十三條第一項第三款明定，惟據同條例第六十三條
    第二項規定「依前項各條款，已受吊扣或吊銷駕駛執照處分者，不予記點。」，
    析言之，若受處分人已受吊扣駕駛執照之處分者，即「不予記點處分」。查本件
    原處分機關據上開情由裁決受處分人即異議人「吊扣駕駛執照陸個月」，竟復處
    分「並記違規點數壹點」，按諸上述，亦非適法；再「汽車所有人、駕駛人違反
    道路交通管理，經主管機關裁決後逾十五日未向管轄地方法院聲明異議，或其聲
    明異議經法院裁定確定，而不依裁決或裁定繳納罰鍰或不繳送汽車牌照、駕駛執
    照者，依左列規定處理之：一、經處分吊銷汽車牌照或駕駛執照者，由公路主管
    機關逕行註銷。二、經處分吊扣汽車牌照或駕駛執照者，按其吊扣期間加倍處分
    ；仍不依限期繳送汽車牌照或駕駛執照者，吊銷其汽車牌照或駕駛執照。三、罰
    鍰不繳者，按其罰鍰數額，易處吊扣汽車牌照或駕駛執照一個月至三個月；不依
    期限繳送汽車牌照或駕駛執照者，吊銷其汽車牌照或駕駛執照。」，為道路交通
    管理處罰條例第六十五條第一項明定，析索立法意旨，係指原處分於「確定」後
    始有執行力，乃原處分機關於「八十九年三月十五日」裁決如前，竟自裁決受處
    分人關於罰鍰、駕駛執照應於「八十九年四月十四日前」繳納、繳送，亦非適法
    。再者，八十九年三月十四日裁決時，異議人並無「『逾期』不繳納罰鍰、繳送
    駕駛執照」等違規，乃原處分機關，竟據「不存在」之事實，裁決「二、上開罰
    鍰和駕駛執照逾期不繳納繳送之處分：〔一〕自八十九年四月十五日起『易處』
    吊扣駕駛執照壹拾伍個月，並限於八十九年四月二十九日前繳送。〔二〕八十九
    年四月二十九日前未繳送駕駛執照者，自八十九年四月三十日起易處吊銷，並逕
    行註銷駕駛執照。〔三〕駕駛執照吊〔註〕銷後，自八十九年四月三十日起壹年
    內，不得重新考領駕駛執照」等處分，均非適法，爰將原處分撤銷，如主文第壹
    項。
三、查異議人即受處分人於八十六年十一月十三日，確有「拒測〔酒後駕車〕」之違
    規事實，此有〔八五〕北縣警刑交丙字第三二二０九四號舉發違反交通管理事件
    通知單影本、暨酒精測試記錄影本載明「拒測」、「拒簽」等附本院卷足佐，核
    其所為，與道路交通管理處條例第三十五條第一項第三款規定之違規要件相符，
    爰審酌異議人違規之動機、目的、暨違規後態度等一切情狀，由本院自為處分如
    主文第貳項。又上開條項另規定應處分行為人「『當場』禁止其駕駛」，惟案發
    迄今已貳年有餘，時已過境亦遷，本院無從命「『當場』禁止其駕駛」，附此敘
    明。
四、至前開舉發違反路交通管理事件通知單另載異議人有「不服稽查取締，且拒出示
    證件」之違規事實，惟查舉發單位另以〔八五〕北縣警刑交丙字第三二二０九三
    號舉發違反道路交通管理事件通知單舉發異議人於前開時地另有「無照駕駛、未
    帶行照」等違規事實，有〔八五〕北縣警刑交丙字第三二二０九三號舉發違反道
    路交通管理事件通知單影本附本院卷足參，所舉發「拒出示證件」應非實情。又
    汽車駕駛人駕駛汽車「不服從交通勤務警察或依法令執行交通指揮、稽查任務人
    員之指揮或稽查者。」而本章〔指道路交通管理處罰條例第貳章〕各條無處罰之
    規定者，處新台幣九百元以上一千八百元以下罰鍰，固為同條例第六十條第二項
    第一款明定，惟汽車駕駛人，駕駛汽車，拒絕酒精濃度測試之檢定，同條例第三
    十五條業定有處罰規定，爰不就其「不服稽查取締」一節復為處分，附此敘明。
五、查異議人提出之「申訴書」載「因當時未帶行照及駕照〔此部分已接受罰鍰，收
    據正本被吊車場人員存查〕....」〔申訴書附本院卷〕，析其意旨，係就駕駛汽
    車未攜帶駕駛執照、行車執照等違規事實而「接受罰鍰」，且查本件原處分機關
    並未以〔八五〕北縣警刑交丙字第三二二０九三號舉發違反道路交通管理事件通
    知單舉發異議人於前開時地另有「無照駕駛、未帶行照」等違規事實，為何項處
    分，異議人「申訴書」所稱「接受罰鍰」一節，應係就〔八五〕北縣警刑交丙字
    第三二二０九『三』號舉發違反道路交通管理事件通知單所示之違規事實「接受
    罰鍰」，非就本件〔八五〕北縣警刑交丙字第三二二０九『四』號舉發違反交通
    管理事件通知單所舉發之違規事實為之，其據前情聲明異議非有理由。惟原處分
    既有可議，自應由本院將原處分撤銷，另為適法之處分。
據上論結，應依道路交通案件處理辦法第二十條前段，道路交通管理處罰條例第三十
五條第一項第三款，裁定如主文。
中      華      民      國      八十九      年     四     月   二十八   日
                                      臺灣板橋地方法院交通法庭
                                          法  官  陳  福  來
右正本證明與原本無異。
如不服本裁定應於送達後五日內向本院提出抗告狀。
                                          書記官  陳  春  銘
中      華      民      國      八十九      年     五     月     五     日


司法院資訊處製作；財團法人民間司法改革基金會備份。
